【裁判字號】    92,交上訴,996
【裁判日期】    921105
【裁判案由】    過失致死
【裁判全文】
臺灣高等法院臺南分院刑事判決             九十二年度交上訴字第九九六號   Ａ
      上  訴  人
      即  被  告  甲  ○  ○
右上訴人即被告因過失致死案件，不服臺灣臺南地方法院九十一年度交訴字第二八五
號中華民國九十二年七月二十四日第一審判決（起訴案號：臺灣臺南地方法院檢察署
年度偵字第七八四０號），提起上訴，本院判決如左：
      主      文
上訴駁回。
甲○○緩刑參年。
      事      實
一、甲○○（原名王育憲）係興南客運有限公司司機，為從事駕駛業務之人。其於九
    十年九月二十日上午，駕駛興南客運有限公司車號ＦＵ─１３２號營業大客車，
    沿台南市○○路由北往南方向行駛，於同日上午八時許，行至公園路與長榮路之
    交岔路口時，本應注意汽車行駛時，駕駛人應注意車前狀況及兩車併行之間隔，
    並隨時採取必要之安全措施，而依當時情形，客觀上又無不能注意之情事，其能
    注意竟疏未注意該處為速限五十公里之同向二車道市區道路，可能會有機車同向
    併行之車前狀況，未採取減速慢行以保持隨時可以煞停之安全措施，且未保持與
    同向前行車之併行間隔距離，仍以時速四十幾公里之速度貿然向前急馳，適李艷
    桂騎乘車號ＵＺＵ─６１７號輕型機車搭載乙○沿公園路同向在右側併行，李艷
    桂本亦應注意機車行駛時，駕駛人應注意車前狀況及兩車併行之間隔，並隨時採
    取必要之安全措施，而依當時情形，客觀上亦無不能注意之情事，其能注意竟亦
    疏未注意保持與同向左側營業大客車併行之間隔，致其機車左側與甲○○所駕駛
    之大客車右側發生擦撞而人車倒地，造成坐在機車後座之乙○倒地受有雙臉頰、
    雙膝、雙手擦傷等傷害（過失傷害部分業據撤回告訴，並經檢察官為不起訴處分
    ），李艷桂則因之倒地遭致大客車輾壓而受有頭、腹、胸碾壓傷多處骨折出血，
    經送醫急救後，仍於同日上午十時四十五分許不治死亡。車禍事故發生後，台南
    市警察局交通隊員警蕭村聲據報到場處理，在警員尚不知何人為肇事車輛之駕駛
    人前，甲○○主動表示其為駕駛人並自首犯行，接受裁判。
二、案經甲○○自首暨李艷桂之夫王非訴請暨臺灣台南地方法院檢察署檢察官據報
    相驗後偵查起訴。
      理      由
一、訊據上訴人即被告甲○○（下稱被告）對於右開時、地駕車發生擦撞車禍，致被
    害人李艷桂遭其碾壓死亡之事實均坦承不諱（見本院九十二年九月二十六日準備
    程序筆錄第三頁、審判筆錄第三頁），並經證人乙○到庭陳證遭擦撞無訛，且有
    道路交通事故調查報告表一紙、道路交通事故現場蒐證照片六十六幀及該輛大客
    車被告之行車紀錄影本一紙在卷可資佐證（見原審卷第十六頁、相驗卷第九頁至
    第二七頁），又被告所駕駛之該輛大客車經檢察官於翌日到場勘驗時，發現該車
    右側前輪後側方向燈下之板金有刮痕，另被害人機車左前照後鏡及大燈左上方均
    有刮痕等情，亦有臺灣台南地方法院檢察署九十年九月二十一勘驗筆錄在卷可稽
    （見相驗卷第三三頁），再觀之卷附之兩車受損相片顯示，上開二車除有前述之
    刮痕外，被告所駕駛之大客車其車頭並無有何碰撞凹損之痕跡，另被害人所騎之
    機車車尾完好，亦無何等有遭受追撞變型之現象，由此觀之，堪認二車是在同向
    併行時，被告之大客車右側車身與被害人李艷桂所騎之機車左側發生擦撞無訛。
    而被害人李艷桂係因本件車禍不治死亡，亦經臺灣台南地方法院檢察署檢察官督
    同檢驗員相驗明確，並製有勘驗筆錄、驗斷書及相驗屍體證明書等附卷可憑（見
    相驗卷第三一頁至第三九頁）。
二、按汽車（含機車）行駛時，駕駛人應注意車前狀況及兩車併行之間隔，並隨時採
    取必要之安全措施，道路交通安全規則第九十四條第三項定有明文。查本件被告
    係以駕駛為業，為富有駕駛經驗之人，對於上開交通安全規則理應知之甚稔，而
    被害人李艷桂既騎駛機車上路，理應對於上開交通安全規則知悉，俱為其等應注
    意之事項，而肇事當時係天候晴朗、日間自然光線、四線道市區道路○路面柏油
    、標線清晰、路面乾燥無缺陷、無障礙物、視距良好、速限五十公里，有前開道
    路交通事故調查報告表存卷可考，足見依當時狀況被告及被害人李艷桂客觀上並
    無不能注意之情狀，詎被告本應注意且能注意，竟疏未注意該處為速限五十公里
    之同向二車道市區道路，可能會有機車同向併行之車前狀況，未採取減速慢行以
    保持隨時可以煞停之安全措施，且未保持與同向前行車之併行間隔距離，仍以時
    速四十幾公里之高速貿然向前急馳，而被害人李艷桂亦應注意能注意而疏未注意
    保持與同向左側來車併行之間隔，致其機車左側與被告之大客車右側發生擦撞而
    肇事，除造成坐在機車後座之乙○倒地受傷外，被害人李艷桂並因之倒地遭致被
    告大客車輾壓而不治死亡，被告及被害人李艷桂均有違前開規定之注意義務，其
    二人均顯有過失，臺灣省台南區車輛行車事故鑑定委員會及臺灣省車輛行車事故
    覆議鑑定委員會均同此認定，並認定被告及被害人李艷桂同為肇事原因，有前開
    委員會南鑑字第九一０二二九號鑑定意見書及九十一年六月四日府覆議字第九一
    ０六九一號函在卷可憑（見相驗卷第七三頁、第八三頁），而被害人李艷桂雖與
    有過失，然本件車禍既係被告之過失併合而發生，被告之過失罪責自仍不能因此
    即解免。又本件被害人李艷桂係因此次車禍不治死亡，是被告之過失駕駛行為，
    與被害人之死亡結果間，具有相當因果關係，亦無疑義。從而，本件事證已甚明
    確，被告前揭犯行，堪以認定。至證人乙○於原審到庭陳證係自後追撞被害人李
    艷桂之機車云云（見原審卷第四五頁），惟其又自陳伊與被害人在說話，從後面
    那個方向、那個部位相撞伊不清楚等語，顯見伊正與被害人說話，未注意本件車
    禍如何發生，且其所陳與上開二車如何擦撞情形不符，並無足採。
三、核被告所為，係犯刑法第二百七十六條第二項之業務過失致人於死罪。又其肇事
    後未被有偵查權之公務員或機關發覺其為犯嫌前，留在事故現場主動向到場處理
    之警員蕭村聲自承犯行，進而接受裁判，此業經被告供明在卷可按，並有台南市
    警察局交通事故處理小組案件移辦單載明可考（見相驗卷第三頁、第五頁背面）
    ，被告行為合乎自首之要件，應依刑法第六十二條前段減輕其刑。
四、原審以被告事證已臻明確，因予適用刑法第二百七十六條第二項、第六十二條前
    段，罰金罰鍰提高標準條第一條前段，審酌被告之品行、應負過失責任之程度、
    造成被害人死亡之結果及其犯後尚能坦認犯行頗有悔意等一切情狀，量處有期徒
    刑十月，以資懲儆。核其認事用法俱無不合，量刑亦稱妥適。被告上訴意旨猶執
    陳詞，指摘原判決量刑過重不當，請求撤銷原判決，並無可取，為無理由，應予
    駁回。末查被告並無前科，未曾受有期徒刑以上刑之宣告，此有本院被告全國前
    案紀錄表暨臺灣臺南地方法院檢察署刑案資料查註紀錄表可據（見原審卷第三０
    頁），被告犯罪後坦承不諱，態度良好，又於本院審理中已與被害人家屬達成和
    解，取得告訴人即被害人之夫王非之諒解，有告訴人於本院之證述可據（見本
    院審判筆錄第七頁），經此偵審程序及科刑之宣告後，當知所警惕而無再犯之虞
    ，並經檢察官當庭請求給予緩刑，本院因認前開所宣告之刑，以暫不執行為適當
    ，併予宣告緩刑三年，以啟自新。
據上論結，應依刑事訴訟法第三百六十八條，刑法第七十四條第一款，判決如主文。
本案經檢察官羅清溪到庭執行職務。
中    華    民    國      九十二      年      十一      月      五      日
          臺灣高等法院臺南分院刑事第二庭
                                      審判長法官  黃    崑    宗
                                            法官  葉    居    正
                                            法官  莊    俊    華
右正本證明與原本無異。
如不服本判決，應於判決送達後十日內向本院提出上訴狀，其未敘述理由者並應於提
出上訴狀後十日內向本院補提理由書（應附繕本)。
                                      法院書記官  廖    明    娟
中    華    民    國      九十二      年      十一      月      十      日
附錄法條：
刑法第二百七十六條：
因過失致人於死者，處二年以下有期徒刑、拘役或二千元以下罰金。
從事業務之人，因業務上之過失犯前項之罪者，處五年以下有期徒刑或拘役，得併科
三千元以下罰金。


司法院資訊處製作；財團法人民間司法改革基金會備份。
